臺灣臺東地方法院刑事判決　　　　　　　　　　　　　　　九十一年度易字第六號
　　公　訴　人　臺灣台東地方法院檢察署檢察官
　　被　　　告　乙○○
右列被告因妨害自由案件，經檢察官提起公訴（九十年度偵字第一四八一號），本院
判決如左：
    主  文
乙○○無罪。
    理  由
一、公訴意旨略以：乙○○於民國（下同）九十年四月十六日十六時許，在其臺東縣
    池上鄉○○村○○路九號住處前，因丁○○向其催收先前購買三支行動電話尚未
    繳納之尾款，乙○○竟以加害生命之事對丁○○恐嚇稱：你再來收錢，要用刀子
    砍死你等語，使丁○○心生畏懼，致生危害於安全，因認被告乙○○涉有刑法第
    三百零五條之恐嚇危害安全罪嫌等語
二、按犯罪事實應依證據認定之，無證據不得推定其犯罪事實；次所謂認定犯罪事實
    之證據，係指足以認定被告確有犯罪行為之積極證據而言，如未發現相當證據，
    或證據不足以證明，自不能以推測或擬制之方法，以為裁判基礎。復不能證明被
    告犯罪或其行為不罰者，應諭知無罪之判決，刑事訴訟法第一百五十四條規定、
    最高法院二十九年上字第三一○五號判例、同院四十年臺上字第八六號判例、刑
    事訴訟法第三百零一條第一項規定分別可資參照。又認定不利於被告之事實，需
    依積極證據，茍積極證據不足為不利於被告事實之認定時，即應為有利於被告之
    認定，更不必有何有利之證據，最高法院三十年上字第八一六號判例可資參照。
    復按刑法第三百零五條之恐嚇罪，所稱以加害生命、身體、自由、名譽、財產之
    事，恐嚇他人者，係指以使人生畏怖心為目的，而通知將加惡害之旨於被害人而
    言，最高法院臺上字第七五一號判例意旨可資參酌。是以惡害之通知，必須使受
    通知之被害人因而心生畏怖而有不安全之感覺，始足以該當本罪之構成要件，迨
    無疑義。茍若行為人雖有上述之恐嚇行為，然對被害人之安全並未產生危險與實
    害，亦即被害人並未因此而生畏怖之心，即與此一要件不侔，自非可以本罪相繩
    。
三、本件公訴人認被告涉有前開恐嚇罪嫌，無非係以右揭事實已據告訴人丁○○指訴
    歷歷，並與證人甲○○於警訊中及偵訊時證述之情節相符為主要論據。訊據被告
    矢口否認有何恐嚇之犯行，辯稱：告訴人當天帶二個朋友一起去向伊討錢，逼伊
    簽立本票，伊有簽立一張新台幣（下同）二萬一千元的本票，伊沒有恐嚇告訴人
    等語，惟查：被告於前揭時、地有出言恐嚇告訴人之事實，業據證人甲○○於警
    詢時、偵查中及本院審理時證稱：伊當日有與告訴人一起去被告家裡，是要討二
    萬一千元，告訴人告訴被告若沒錢，就簽本票，被告則對告訴人說：「沒有錢，
    不想簽立本票，你再討錢，我就拿刀殺你」等語，及證人丙○○到庭證述：伊知
    道去被告那裡是要被告還手機的錢，伊與甲○○及告訴人一起開甲○○之房車去
    ，伊有聽到被告對告訴人說你再來收錢，就要砍死你，當時在爭執，很大聲等語
    明確，足認被告確有以前詞恐嚇告訴人無訛。然告訴人於聽聞上開言詞後，並未
    因受此恐嚇而即刻離開現場，反而由陪同其前來討債之友人甲○○下車大聲斥責
    被告：伊欠人家錢，還那麼兇，伊是欠人家打是不是等語，被告方才簽立本票乙
    節，亦經證人甲○○、丙○○結證屬實，並有本票影本一紙附卷可稽，告訴人於
    聽聞被告執前詞恐嚇後，尚能留於該處並令被告簽下本票，顯見告訴人並未因此
    達心生畏懼之程度，倘告訴人因聽聞前詞後心生畏懼，應係因恐懼而迅速離開現
    場不敢續行討債方是，豈有尚能令被告簽下本票之理，參以告訴人一行三人前往
    討債，而被告僅獨自一人，且被告之體格均不若渠等三人，由此情狀觀之，告訴
    人當時並無因被告上開言詞而心生畏怖甚明。揆諸前開說明，被告縱有為恐嚇行
    為，惟告訴人既未因被告之上開言詞而生畏怖之心，應無致生危害於安全之事實
    ，自與恐嚇罪之構成要件有違，而不能成立該罪。此外復查無其他積極證據足認
    被告有施行恐嚇行為致被害人心生畏懼之犯行，爰應為被告無罪判決之諭知。
據上論斷，應依刑事訴訟法第三百零一條第一項、判決如主文。
本案經檢察官陳弘能到庭執行職務。
中      華      民      國      九十一      年      八      月    八    日
                                           臺灣臺東地方法院刑事庭
                                             審判長法  官  蔡勝雄
                                                   法  官  黃怡玲
                                                   法  官  蔡世芳
右正本證明與原本無異。
如不服本判決，應於判決送達後十日內向本院提出上訴狀。（須附繕本）
「切勿逕送上級法院」
                                                   書記官  陳美鄉
中      華      民      國      九十一      年      八      月    九    日
